臺灣板橋地方法院刑事判決　　　　　　　　94年度訴字第18號
公　訴　人　臺灣板橋地方法院檢察署檢察官
被　　　告　乙○○
上列被告因公共危險案件，經檢察官提起公訴（93年度偵字第
14672號），本院判決如下：
    主  文
乙○○無罪。
    理  由
一、本件公訴意旨略以：被告乙○○於93年6 月5 日22時10分許
    ，在台北縣三重市○○○路、靠近長元街之淡水河堤防外，
    以打火機點燃香燭後，引火燃燒甲○○所有之車號G3-2932
    號自小客車之冷凝管外包裝，致該自小客車遭焚燬，並致生
    危害於公共安全。嗣於同年6 月5 日22時30分許，在上址（
    港漧宮）為警查獲，並扣得打火機1 個。因認被告涉犯刑法
    第175 條第1 項前段之公共危險罪嫌。
二、按犯罪事實應依證據認定之，無證據不得推定其犯罪事實；
    又不能證明被告犯罪者，即應諭知無罪之判決，刑事訴訟法
    第154 條、第301 條第1 項分別定有明文。次按認定不利於
    被告之事實，須依積極證據，苟積極證據不足為不利於被告
    事實之認定，即應為有利於被告之認定，更不必有何有利之
    證據。再事實之認定，應憑證據，如未能發現相當證據，或
    證據不足以證明，自不能以推測或擬制之方法，以為裁判之
    基礎。再者，依最高法院88年度台上字第3281號見解，刑法
    第175 條第1 項放火燒燬前二條以外他人所有物罪，固以致
    生公共危險即具體危險為犯罪構成要件之一，惟所謂公共危
    險，須有發生實害之蓋然性始足當之。
三、公訴意旨認被告乙○○涉有刑法第175條第1項罪嫌，無非係
    以被害人甲○○所為指述、證人李加興之證言及台北縣政府
    消防局火災原因調查報告書暨現場照片等為其論據。訊據被
    告於偵查及本院審理中均堅詞否認有何放火燒燬G3-2932 號
    自用小客車致生公共危險之犯行，辯稱：其欲前往該處堤防
    外祭拜落難神，因風勢很大，線香不易點燃，才跑到另一側
    的天橋下去點線香，不料線香的火苗被風吹進車內，車子才
    起火燃燒，並沒有故意放火，且該車停放的四周也沒有其他
    車子或建築物，沒有公共危險可言等語。經查：
  (一)被告於第一次警詢中固曾供稱：「我是以打火機點燃紙張，
    引火燃燒該車的冷凝管外的包裝」等語（見偵查卷第12頁）
    ，然於第二次警詢中即改稱：「當時我燒香拜拜，不小心引
    燃該車，不是用打火機引燃的，…風很大，香灰引燃該車雜
    物失火」等語（見偵查卷第2 頁）。而台北縣政府消防局派
    員調查上述車輛火災發生原因結果認為：「起火點位於該車
    引擎室靠前側處附近，起火處附近並未發現如煙蒂、線香等
    微小火源或其盛裝之容器，該車停放處唯一開放式空間，且
    汽車零件鈑金亦非屬易燃物質，其熱源不易積蓄，故因遺留
    火種引燃之可能性較低；經河濱公園巡查員李加興目擊及指
    證，及乙○○坦承以打火機點燃紙張，引火燃燒該車引擎室
    前側處冷凝管的外包裝，綜合上述，本案起火原因以人為因
    素引燃之可能性甚高」等語，亦有該局火災原因調查報告書
    一件在卷可查（見偵查卷第18至35頁）。惟由上開火災原因
    調查報告書所載，僅認定起火點在車輛引擎室靠前側處，並
    未具體指明起火點為冷凝管外包裝，已無法證明被告第一次
    所為自白與事實相符。況該調查報告亦認為，汽車零件鈑金
    為非易燃物，因遺留火種引燃之可能性較低，已如前述，則
    被告又何能以打火機點燃紙張復引燃汽車冷凝管外的包裝？
    是被告第一次於警詢中所為自白，已難信為真實。
  (二)雖證人即台北縣政府河濱公園巡查員李加興於警詢中證稱：
    「我於93年6 月5 日22時10分許在台北縣三重市○○○路近
    長元街處之淡水河堤防外巡邏時，發現有一部自用小客車起
    火燃燒，該時車旁只有一名男子（指被告），手上拿著一把
    燃燒的線香。我問他是不是他放火，他說很害怕想離開，就
    逕自向北方走，約離該車100 公尺左右，該男子將那把線香
    丟棄」等語（見偵查卷第16頁）；然於偵查中證稱：「我看
    到嫌犯（指被告）手上拿著一把香，香是點著的，車子已經
    燒起來了，我就問車是不是你放火的，他說不是，…也沒有
    說在那裡做什麼，…我感覺他當時精神有問題，語無倫次，
    問東他答西，我就報警處理」等語（見偵查卷第75頁）。則
    依證人李加興所言，至多僅能證明上述車輛起火當時，被告
    確持點燃之線香站在一旁，然亦無法證明被告是否故意放火
    或如何放火燒燬該車輛。況被告辯稱其持線香係欲前往河堤
    外參拜落難神乙節，由現場照片顯示，亦確有供奉神像之紅
    色小型神壇（見偵查卷第43頁），則被告所辯自非全然子虛
    。況被告倘有意放火，逕以打火機點燃車室內任何易燃內裝
    即可遂其目的，又何須大費周章選擇不易燃燒之冷凝管作為
    引火點？此亦與常情不符，被告所辯自屬可信。
  (三)再者，車牌號碼G3-2932 號自用小客車係甲○○所有，自92
    年2 月間起即停放在台北縣三重市○○○路近長元街處之淡
    水河堤防外乙節，業經被害人甲○○於警詢及本院審理中陳
    述甚明，並有車籍作業系統查詢認可資料一件在卷可佐（見
    偵查卷第4 頁、第15頁）。次查，被害車輛停放地點在堤防
    圍牆旁，車尾緊鄰該圍牆，地面則為泥土，距離可供人通行
    之自行車道尚有20餘公尺，車輛停放處與自行車道間尚有水
    泥地阻隔，而該車右側約10餘公尺處則有跨越堤防圍牆通往
    環河北路之水泥人行天橋一座，附近並無任何住家或商店乙
    節，有台北縣政府警察局三重分局94年2 月21日函所附現場
    履勘圖一件在卷可查。依現場情狀觀之，圍牆及人行天橋俱
    為厚實之水泥構造，本非易燃結構，參以車輛四周地面均為
    泥地，與自行車道間更有水泥地阻隔，則該車輛燃燒火勢本
    難以延燒四周，況堤防外復無商店或住家，更無害及民宅之
    可能，揆諸前述最高法院判決見解所示，上述自用小客車起
    火燃燒，除車輛本身以外，對於周邊建物並無引發實害之蓋
    然性可言，足見縱使因被告引燃線香時不慎引發該自用小客
    車起火，亦不符合致生公共危險之要件。
  (四)綜上所述，既無積極證據證明被告有何故意放火行為，又查
    無其他證據證明該自小客車之燃燒有致生公共危險可言，依
    照首揭說明，既然不能證明被告犯罪，自應為無罪之諭知。
據上論斷，應依刑事訴訟法第301條第1項，判決如主文。
本案經檢察官馬中琍到庭執行職務。
中　　華　　民　　國　　94　　年　　7 　　月　　20　　日
                  刑事第十七庭  審判長法　官  林海祥
                                      法　官  朱敏賢
                                      法　官  汪怡君
上列正本證明與原本無異。
如不服本判決，應於送達後十日內向本院提出上訴狀。
                                      書記官  李郁禎
中　　華　　民　　國　　94　　年　　7 　　月　　20　　日
